臺灣臺中地方法院刑事判決　　　　　　 94年度易緝字第221號
公　訴　人　臺灣臺中地方法院檢察署檢察官
被　　　告　丁○○
上列被告因詐欺等案件，經檢察官提起公訴（93年度偵緝字第1
481號），本院判決如下：
    主    文
丁○○幫助共同連續意圖為自己不法之所有，以詐術使人將本人
之物交付，處有期徒刑肆月，如易科罰金，以參佰元折算壹日；
又竊盜，處有期徒刑參月，如易科罰金，以參佰元折算壹日。應
執行有期徒刑陸月，如易科罰金，以參佰元折算壹日。
    犯罪事實
一、丁○○於預見其出售金融機構帳戶及提款卡予他人使用，他
    人可能以該收購之帳戶，遂行詐騙別人財物之犯行，竟基於
    幫助他人詐欺取財之不確定犯罪之故意，容認他人使用其帳
    戶，以遂行詐騙別人財物之犯行，而於民國九十二年二月十
    五日下午四時許，在臺中市○○路與太原路附近，將其於臺
    中市○○路郵局開立之00000000號存款帳戶之存摺
    、印章及提款卡（含密碼），以新臺幣（下同）五千元之代
    價，出售予真實姓名、年籍均不詳之成年男子使用。嗣該不
    詳之成年男子與另一名真實姓名、年籍均不詳自稱「張小姐
    」之成年女子，竟共同基於意圖為自己不法所有之犯意聯絡
    ，刊登可代為辦理融資貸款之廣告，適有施倖雯因急需用錢
    ，欲辦理融資貸款，經由其不知情友人之告知，撥打前揭廣
    告上0000000000號電話，與自稱中國信託商業銀
    行專員之「張小姐」聯絡，「張小姐」即連續向施倖雯訛稱
    需先匯款手續費、律師費及申請費等至指定帳戶始能放款，
    施倖雯遂依其指示，分別在臺北縣蘆洲空大郵局、光華路郵
    局及三重市正義郵局之自動提款機，連續於九十二年二月十
    八日下午三時二十分許、九十二年二月十九日上午九時十二
    分許及同日中午十二時五十二分許，先後劃撥新臺幣（下同
    ）一萬二千元、五萬三千九百三十四元及四萬六千五百元至
    丁○○前開帳戶內。嗣施倖雯並未收到貸款，始知受騙。
二、丁○○另於九十三年三月七日凌晨四時許，在其任職之「全
    家便利商店」內（位處臺中市北屯區○○○段三號），竟意
    圖為自己不法之所有，利用深夜輪班四下無人，且監視器鏡
    頭被紙箱擋住，無法拍攝到保險箱鏡頭之機會，持油炸東西
    之長夾子伸進保險箱內，竊取箱內現金一袋共七萬八千元，
    得手後將竊得現金先藏放該店內某隱密處，迄當日早上八時
    許下班時，再將該現金改藏在其外套內夾帶離去，嗣經乙○○於當日中午十二時許，清點保險箱內現金發現短少時，始
    查悉上情。
三、案經臺中市警察局第五分局、臺中縣警察局霧峰分局報請臺
    灣臺中地方法院檢察署檢察官偵查起訴。
    理  由
一、訊據被告丁○○對於上揭犯罪事實於本院審理時均坦承不諱
    （見本院易緝卷第二○、一一○、一一一頁），核與被害人
    施倖雯指述及證人乙○○證述之情節相符，並有郵政劃撥存
    款收據三紙、郵局帳戶立帳申請書（見一三九八二號偵查卷
    第一○、二七頁）、店舖人員名冊附卷（見一四八一號偵緝
    卷第四一頁）及監視錄影帶一捲扣案可稽，足見被告之自白
    與事實相符。本件事證明確，被告犯行堪以認定。
二、按刑法上之故意，以行為人對於構成犯罪之事實，包括犯罪
    客體、行為、結果等均有具體確定認識，並有意使其發生者
    為確定故意，而行為人對於構成犯罪之事實，雖無具體確定
    認識，然已預見其發生，而其發生不違背其本意者，則為不
    確定故意。又現行刑法關於正犯、從犯之區別，係以其主觀
    之犯意及客觀之犯行為標準，凡以自己犯罪之意思而參與犯
    罪，無論其所參與者是否犯罪構成要件之行為，皆為正犯，
    其以幫助他人犯罪之意思而參與犯罪，其所參與者，苟係犯
    罪構成要件之行為，亦為正犯，必以幫助他人犯罪之意思而
    參與犯罪，其所參與者又為犯罪構成要件以外之行為，始為
    從犯（最高法院二十五年度上字第二二五三號判例參照）。
    再按連續幫助與幫助連續原屬有別，如基於概括犯意，多次
    幫助他人犯罪，為連續幫助；如以一幫助行為，幫助他人連
    續犯罪，則為幫助連續，就幫助犯言，僅有一次之犯罪行為
    （最高法院八十六年度臺上字第五六八Ｏ號、八十七年度臺
    上字第三八六五號判決參照）。
三、被告出售前開存摺、印章及提款卡予他人使用，顯見被告對
    前開犯罪構成事實，預見其發生而其發生並不違背其本意，
    依刑法第十三條第二項之規定，亦應以故意論，堪以認定。
    且被告係以幫助他人犯罪之意思而參與前開詐欺取財犯罪，
    其所參與者僅係提供前開存摺、印章及提款卡等資料，亦即
    參與犯罪構成要件以外之行為，依前開說明，應為詐欺取財
    罪之幫助犯。又上開收受被告存摺等資料之不知名成年男子
    與另一名不知名之成年女子，共同基於意圖為自己不法所有
    之概括犯意聯絡，連續對被害人施倖雯詐騙共十一萬二千四
    百三十四元之金額，核渠等所犯，係共同連續犯刑法第三百
    三十九條第一項之詐欺取財罪。而被告提供前開存摺、印章
    及提款卡供渠等為詐欺工具，核被告就犯罪事實欄一所為，
    係犯刑法第三十條第一項前段、第三百三十九條第一項之幫
    助共同連續詐欺取財罪；被告就犯罪事實欄二所為，係犯刑
    法第三百二十條第一項之普通竊盜罪。又被告就犯罪事實欄
    一之犯行，係幫助他人犯罪，係從犯，應依刑法第三十條第
    二項之規定，減輕其刑。被告所犯上開二罪間，犯意各別，
    行為互殊，應予分論併罰。爰審酌被告犯罪之動機、目的、
    犯罪手段尚稱平和、提供帳戶供犯罪使用，嚴重破壞犯罪查
    緝、社會治安及金融秩序；竊取他人財物，企圖不勞而獲，
    對各被害人所生之損害及犯後已坦承犯行，態度尚稱良好等
    一切情狀，分別量處如主文所示之刑及定其應執行刑，並均
    諭知易科罰金之折算標準，以資懲儆。
四、至被告於本院審理中雖自承其尚有販售其父親丙○○之郵局
    存摺及其配偶甲○○之玉山銀行存摺各一本等情，惟查，依
    被告自承其係同時販售丙○○及甲○○之上開存摺，而甲○○之玉山銀行帳戶經查係於九十三年八月二十七開戶，有玉
    山銀行之客戶基本資料附卷可稽（見九十三年度偵字第一九
    六八八號偵查卷第二一頁），據上足認被告係在九十三年八
    月二十七日後，始出售前開丙○○、甲○○存摺，與本案被
    告係於九十二年二月十五日出售存摺，嗣於九十二年二月十
    八日供作詐欺犯罪使用，時間相距已久，尚難認有連續犯之
    裁判上一罪關係，自非本案起訴效力所及，就此部分應由檢
    察官另行偵辦，附此敘明。
據上論斷，應依刑事訴訟法第二百九十九條第一項前段，刑法第
三十條第一項前段、第二十八條、第五十六條、第三百三十九條
第一項、第三百二十條第一項、第三十條第二項、第五十一條第
五款、第四十一條第一項前段，罰金罰鍰提高標準條例第一條前
段、第二條，判決如主文。
中　　華　　民　　國　　94　　年　　8 　　月　　4 　　日
                  刑事第二庭    審判長法  官  蔡名曜
                                      法  官  林慧英
                                      法  官  蔡美華
上正本證明與原本無異。
如不服本判決，應於送達後十日內向本院提出上訴狀（須附繕
本），上訴於臺灣高等法院臺中分院。
                                      書記官  劉文永
中　　華　　民　　國　　94　　年　　8 　　月　　4 　　日
附錄論罪科刑法條
刑法第339條第1項：
意圖為自己或第三人不法之所有，以詐術使人將本人或第三人之
物交付者，處五年以下有期徒刑、拘役或科或併科一千元以下罰
金。
中華民國刑法第320條第1項
 (普通竊盜罪、竊佔罪)
意圖為自己或第 3 人不法之所有，而竊取他人之動產者，為竊盜
罪，處五年以下有期徒刑、拘役或五百元以下罰金。
